臺灣臺北地方法院民事判決
110年度訴字第3765號
原      告  楊明淳  
訴訟代理人  張家豪律師
被      告  呂華山  

上列當事人間請求清償債務事件，本院於民國110年10月7日言詞
辯論終結，判決如下：
    主      文
原告之訴駁回。
訴訟費用由原告負擔。
    事實及理由
一、原告主張：兩造約定各出資新臺幣（下同）100萬元開立台
    灣注春茶經股份有限公司（下稱注春茶經公司），但伊出資
    100萬元後，被告藉詞並未出資，導致自民國109年3月5日起
    需由伊代墊飲料店裝潢工程款等費用20萬元，嗣伊發現被告
    財務狀況不佳，致兩造合作破局，故兩造於109年7月8日簽
    訂協議書（下稱系爭協議），約定由伊退股，被告並承諾願
    以雙倍金額即240萬元給付伊作為此段時間勞力、時間付出
    之補貼，伊將注春茶經公司帳戶提領款項扣除後，被告願將
    不足之240萬元部分補足給伊，並轉為伊另貸與被告之款項
    ，借款期間為109年7月8日起至110年1月8日止，利息以週年
    利率5%計算，被告並簽發發票日109年7月8日、面額240萬元
    、到期日110年1月8日之本票1紙（下稱系爭本票）作為擔保
    ，然被告僅於109年11月19日以轉帳方式清償40萬元，剩餘2
    00萬元皆未清償，爰擇一依系爭協議第4條、第5條、第6條
    第1款、第2款約定及票據法第5條規定，請求被告給付伊200
    萬元及利息等語。並聲明：被告應給付原告200萬元，及自1
    10年1月9日起至清償日止，按週年利率5%計算之利息。
二、被告則以：伊與原告前合夥投資注春茶經公司，負責人為原
    告，原告出資額為100萬元，後因理念不合，原告決定退股
    ，並陳稱其代墊20萬元支出，原告退股時，伊簽發120萬元2
    倍之面額為240萬元之系爭本票，並自注春茶經公司提領80
    萬元予原告，餘40萬元兩造約定伊於110年1月8日前歸還，
    原告即返還系爭本票予伊，嗣伊於109年11月19日匯款40萬
    元予原告，惟原告未返還系爭本票，伊已清償系爭協議之債
    務，原告之請求，並無理由等語，資為抗辯。並聲明：原告
    之訴駁回。
三、查兩造約定共同出資開立注春茶經公司，原告出資100萬元
    ，嗣原告退股，兩造於109年7月8日簽訂系爭協議，被告另
    簽發系爭本票交付原告，並由注春茶經公司帳戶提領80萬元
    予原告，被告於109年11月19日匯款40萬元予原告等情，有
    系爭協議、系爭本票、匯款資料附卷可稽（本院卷第17致25
    頁），且為兩造所不爭執（本院卷第97至98頁），堪信屬實
    。
四、得心證之理由：
　㈠按依系爭協議記載「呂華山先生今因開立注春茶經公司並且
    開立注春飲料店而因資金不足，由原股東楊明淳小姐先出資
    所有資金設立公司與茶行等事由，故於109年3月5日起金錢
    方面皆由楊明淳小姐與楊弘騰先生（楊明淳小姐胞弟）依現
    金或匯款支付開立公司與店面工程款所需支出金額，且已遠
    超過當初股東合議投資金額100萬元，並因雙方理念不同，
    且與當初股東協議內容不同，故協議合夥破局，原股東楊明
    淳小姐簽立股份轉讓協議書，且呂華山先生需同時歸還原股
    東楊明淳小姐所有支付之費用，依帳戶內所剩現金全數償還
    給楊明淳小姐且不得異議，不足金額部分則簽立商業本票1
    紙擔保，雙方協議條件如下：...二、甲方（即原告）願將
    上述乙方（即被告）當初協議開立公司與飲料店所有金額以
    及所超支之金額，無條件答應將帳戶內現金全數償還與甲方
    ，不足金額部分將成乙方借貸款，並於1年內償還於甲方，
    乙方願供擔保，簽發商業本票1紙。三、甲方於本契約成立
    同時，將前條已支付款項與發票等交付乙方親收點訖」等語
    （本院卷第17頁），並經本院勘驗兩造簽訂系爭協議時之錄
    影光碟，畫面中之人為被告、楊弘騰、原告，楊弘騰陳述「
    今天是因為大家理念不合啦，所以我今天就是說跟華山協議
    說我們退出，那我今天付了120萬，那帳面上還有60萬，以
    及大陸換過來的5萬人民幣，也就是20萬，加起來就是80萬
    ，120萬減掉80萬就是40萬，雖然商業本票寫的是240萬，但
    我不管，這個協議書上面有寫到明年1月8號前，還我40這些
    欠款本票就全數歸還呂華山，口說無憑錄影存證」等情，有
    錄影光碟、影片文字敘述、勘驗筆錄內容附卷可稽（本院卷
    第55至57、98頁），足見系爭協議第2條約定「...不足金額
    部分將成乙方借貸款，並於1年內償還於甲方...」（本院卷
    第17頁）之被告借貸款應為40萬元甚明，原告主張楊弘騰之
    真意為被告應償還240萬元，上開錄影內所述「還我40...」
    是楊弘騰口誤云云，然倘「還我40...」為「還我240...」
    ，與上開影片中之其餘敘述情節並不相符，難認原告主張口
    誤係屬可採。
　㈡原告雖主張系爭協議約定由伊退股，被告並承諾願以雙倍金
    額即240萬元給付伊作為此段時間勞力、時間付出之補貼云
    云，固據提出系爭協議、系爭本票為證。然系爭協議僅提及
    被告答應償還原告開立公司所有金額以及超支之金額（本院
    卷第17頁），並未提及被告願以雙倍金額即240萬元給付原
    告作為勞力、時間付出之補貼乙情，尚難作為有利原告之證
    明。且按票據為文義證券及無因證券，票據上權利係依票據
    文義而發生，與其基礎之原因關係各自獨立，票據上權利之
    行使，不以其原因關係存在為前提，尚難因執有票據，即得
    證明其所主張之原因關係存在（最高法院90年度台上字第8
    號判決意旨參照），是系爭本票亦難採為被告確有承諾願以
    雙倍金額即240萬元補貼原告之證明。又按發票人非不得以
    自己與執票人間所存之抗辯事由對抗執票人，此觀票據法第
    13條規定之反面解釋自明，發票人一旦提出其基礎原因關係
    不存在之對人抗辯，執票人應就該基礎原因關係存在之積極
    事實，負舉證責任（最高法院100年度台上字第610號裁定意
    旨參照）；而系爭協議中兩造約定之被告借貸款應為40萬元
    ，已如前述，系爭本票係作為被告系爭協議債務之擔保，為
    兩造所不爭執，被告既已於109年11月19日匯款40萬元予原
    告，亦為兩造不爭執，則被告顯已清償系爭協議之全部債務
    ，原告就被告承諾願以雙倍金額即240萬元補貼亦即被告尚
    欠有其餘金額債務之事實，復未能舉證以實其說，是原告主
    張被告扣除匯款40萬元，尚應給付伊200萬元，應屬無據。
五、綜上所述，原告依爭協議第4條、第5條、第6條第1款、第2
    款約定及票據法第5條規定，請求被告應給付原告200萬元，
    及自110年1月9日起至清償日止，按週年利率5%計算之利息
    ，為無理由，應予駁回。
六、本案事證已臻明確，兩造其餘主張陳述及所提之證據，經審
    酌後於本件判決結果無影響，爰不逐一論述，附此敘明。
七、訴訟費用負擔之依據：民事訴訟法第78條。
中　　華　　民　　國　　110 　年　　10　　月　　21　　日
                  民事第六庭    法  官   蕭清清
以上正本係照原本作成。
如對本判決上訴，須於判決送達後20日之不變期間內，向本院提
出上訴狀。如委任律師提起上訴者，應一併繳納上訴審裁判費。
 
中　　華　　民　　國　　110 　年　　10　　月　　21　　日
                                書記官   林家鋐